臺灣高等法院臺中分院刑事判決　　　　　　　　　九十一年度上易字第二七號
　　上　訴　人
　　即　被　告　戊○○　男　三.
右上訴人因竊盜案件，不服臺灣南投地方法院九十年度易字第六一六號中華民國九十
一年八月二十九日第一審判決（起訴案號：臺灣南投地方法院檢察署九十年度偵字第
一五四二號），提起上訴，本院判決如左：
      主  文
上訴駁回。
      事  實
一、戊○○曾於民國 (下同 )八十五年二月間因違反麻醉藥品管理條例案件，經台灣
    南投地方法院判處有期徒刑五月，於八十五年九月二十五日執行完畢，竟不知悔
    改，與乙○○ (業經判決確定 )共同基於意圖為自己不法所有之犯意聯絡，於九
    十年一月十九日十五時許，在南投縣埔里鎮○○里○○路「覺華園寺廟」後山檳
    榔園內，先於附近某空工寮內拾取客觀上足對人之生命、身體造成威脅具危險性
    可供兇器使用之鐮刀一把，並將之綑綁在水管末端，作為割取檳榔之工具，隨即
    由戊○○負責切割檳榔、乙○○負責撿拾及搬運，竊取丙○○所有之檳榔約三萬
    三千顆，得手後，欲繼續行竊之際，為與丙○○同行前往採收檳榔之丁○○發現
    ，呼叫丙○○等人追尋並報警查獲，扣得被竊之檳榔約三萬三千粒及行竊用綁於
    水管末端之鐮刀一支。
二、案經南投縣警察局埔里分局報告台灣南投地方法院檢察署檢察官偵查起訴。
      理  由
一、訊據被告戊○○矢口否認犯右開犯行，辯稱：我和乙○○一起上山，我們是要去
    採山蘇，上山以後我們就分開了，我去懸崖邊採山蘇，乙○○自己起意去檳榔園
    偷檳榔，後來我們會同要下山的時候碰到園主，檳榔刀我從頭到尾都沒有看到，
    是乙○○被喊抓賊時跌落山谷時，報警查獲時才在旁邊查到的，乙○○當時被追
    從山崖上掉下，變成半身不遂，連他的父母親和我都不認識，我懷疑警訊筆錄他
    是如何製作的，警訊筆錄不實在，證人丙○○在原審之證述與其在警訊中所述不
    合云云，惟查右開犯罪事實業據共犯乙○○於警訊中供述：「（問：請你將於九
    十年元月十九日下午十五時許，在埔里鎮○○里○○路覺華園寺廟後方山上所發
    生之情形述之？ )大概於右日下午二時許，我和戊○○相邀要至右地，我原本打
    算要採山蘇，戊○○是要捉竹雞，到達該現場時，我看見附近的檳榔園內之檳榔
    菁仔長得不錯，一時興起貪念，於是我對戊○○提議去偷割檳榔菁仔去賣，我們
    在檳榔園內一間工寮內找到一把鐮刀，再用棍子綁上該把鐮刀，由戊○○負責割
    檳榔，而我負責收集割下的檳榔果實，我們大概割了三十餘芎檳榔菁仔後，我們
    在草地上休息。突然有人對戊○○說你們在偷割檳榔嗎？戊○○就回答說不是，
    他們大聲喊捉賊，我們害怕立即逃離現場。」等語 (詳偵查卷第十八、十九頁)
    ，證人丁○○於警訊中、偵查中證述：「當時我和我姐夫、我叔叔還有我大姨子
    四個人，一同到我姐夫丙○○所有的檳榔園協助我姐夫割檳榔，正在割檳榔時，
    我看到二個年輕人正在我上方偷割我姐夫的檳榔，我就問年輕人你們在幹什麼，
    其中一個人就回答我說，他們在捉竹雞，然後我就由上方衝過去，那二個年輕人
    看我衝上去也立即往山上跑，我衝到他們之前所在位置發現地上已被他們偷割了
    一大堆檳榔，還有繩子、帽子，我衝上去之前有大喊捉賊通知我姐夫、叔叔和我
    大姨子」、「我下午三點多到丙○○檳榔園，四人一起去，我在四、五十公尺遠
    看到二人在割檳榔，其中有一人持小鐮刀割檳榔，我跟他們說你們在偷割檳榔，
    他回答我在捉竹雞我靠近他們，他們就往山上跑等語」，於本院調查時證稱：我
    在警訊、偵查中所說的均實在，當時我確實有看到二個人，而我姊夫人在下面的
    房子，離我們約有一百五十公尺左右，我是第一個發現，也是我第一個去追的，
    我離現場最近，我第一個追上來，問他們做什麼，有一人說在抓珠雞，我說既然
    抓珠雞為何要跑，我就喊抓賊，檳榔刀就在他們站的旁邊等語，證人即警員陳進
    添於本院調查時證述：製作乙○○警訊筆錄係依其自由意志而製作的，我當時有
    問乙○○，他的意識很清楚，我剛才在庭外候訊的時候有問乙○○，本件被告戊○○有無涉案，他說有等語，證人陳進添係於九十年三月九日始製作共犯乙○○
    之筆錄，距案發時已近二個月，共犯乙○○於九十年一月三十一日即出院 (詳卷
    附診斷證明書 )，製作警訊筆錄時其意識當清醒，設被告未參與行竊何以共犯乙○○於警訊時作此供述，此外並有被告等行竊用之工具 (綑綁於水管末端之鐮刀
     )及被竊檳榔之照片暨贓物認領保管單在卷可資佐證，至共犯乙○○於偵查及原
    審暨本院初訊時雖改稱戊○○未參與行竊等語，然此與其於警訊中之供述不合，
    且共犯乙○○在證人陳進添為上開證述後旋改稱：我確實有這樣講，戊○○有參
    與沒錯等語，堪認共犯乙○○上開戊○○未參與行竊之供述，顯係迴護被告戊○○之詞，不足採信，另證人丙○○於警訊時證稱：是丁○○在我檳榔園上方發現
    有二名青年男子正在檳榔園內偷割檳榔，就大聲叫喚有小偷，我就與我太太及梁
    竹裕上去看等語，於本院調查時證述：是丁○○在上面喊抓賊，他最先看到的，
    我才上去的，我上去時二人都跑了，我兩個人都沒有看到等語，雖其於原審時證
    述：喊捉賊時只看到被告乙○○，沒有看到戊○○等語有些許差異，然尚難據此
    為有利被告之認定。綜上所述，本件事證明確，被告所辯顯係脫卸之詞，不足採
    信，其犯行應堪認定。
二、核照片所示綑綁於水管末端之鐮刀頗尖銳，客觀上足以對人生命、身體安全構成
    威脅，可供兇器使用，核被告所為，係犯刑法第三百二十一條第一項第三款之加
    重竊盜罪。被告與乙○○間，有犯意聯絡及行為分擔，為共同正犯。又被告戊○○於八十五年二月間因違反麻醉藥品管理條例案件，經台灣南投地方法院判處有
    期徒刑五月，於八十五年九月二十五日執行完畢  (原審誤戴為十二月二十五日)
    ，有台灣高等法院被告全國前案紀錄表在卷可按，五年以內，再犯本件有期徒刑
    以上刑之罪，為累犯，依刑法第四十七條規定加重其刑，原審審酌被告犯罪之動
    機、目的、手段及其品性、智識程度、犯罪所生之損害暨犯罪後之態度等一切情
    狀，依刑法第二十八條、第三百二十一條第一項第三款、第四十七條，科處被告
    有期徒刑十月，至行竊檳榔所用之鐮刀一把業已遺失，有原審法院向南投縣警察
    局埔里分局鯉魚潭派出所查詢之電話紀錄一份附卷，且該鐮刀並非違禁物，並無
    證據證明係被告等所有，爰不為沒收之諭知，核其認事、用法、量刑均無不當，
    上訴人即被告上訴並無理由，應予駁回。另亦查無證據足認被告於拾獲鐮刀之初
    即有將之據為己有之意圖，爰不另論以侵占遺失物罪行，併予敘明。
三、據上論斷，應依刑事訴訟法第三百六十八條，判決如主文。
    本案經檢察官甲○○到庭執行職務。
中      華      民      國      九十一    年    十二    月    三十一    日
                               　 臺灣高等法院臺中分院刑事第九庭
                                        審判長法　官　陳　筱　珮
                                              法  官　吳  重  政
                                             法  官　康  應  龍
右正本證明與原本無異。
不得上訴。
                                              書記官  黃  薰  慧
中        華        民        國  九 十 二  年     一     月　　三　　  日
                                                                        Ｋ
